【裁判字號】    95,交抗,325
【裁判日期】    950831
【裁判案由】    聲明異議
【裁判全文】
臺灣高等法院臺中分院刑事裁定         95年度交抗字第325號
抗  告  人
即受處分人  甲○○
上列抗告人因聲明異議案件，不服臺灣苗栗地方法院中華民國95
年4月17日所為裁定 (95年度交聲字第71號）提起抗告，本院裁
定如下:
    主  文
抗告駁回。
    理  由
一、抗告意旨詳如抗告理由狀所載（如附件）。
二、原處分機關處分意旨略以：抗告人即受處分人甲○○於民國
    94年12月25日17時40分，駕駛阿囉哈客運股份有限公司（以
    下簡稱阿囉哈公司）所有車牌號碼AH－785號營業一般用大
    客車，行經臺北市○○路○段52號時，因有「不服從依法值
    勤之警察或稽查人員指揮稽查」之違規，經臺北市警察局交
    通警察大隊執勤員警於94年12月25日以第AEU041829號舉發
    違反道路交通管理事件通知單告舉發，到案日期為95年1月9
    日，抗告人並未自動繳納，經原處分機關於95年1月9日以其
    違反道路交通管理處罰條例第60條第2項第1款，裁罰新臺幣
    （下同）900元乙情。
三、抗告人向原審異議意旨略以：緣抗告人駕駛AH-785號營業大
    客車，遭員警以「不服從依法值勤之警察或稽查人員指揮稽
    查」為由，主張抗告人違反道路交通管理處罰條例第60條第
    2項第1款之規定，而開立裁決書。然查抗告人之臨時停車係
    本於公路法第79條暨汽車運輸業管理規則第40條之規定為之
    。而臺北市政府交通局及市府所屬大同分局上開行為皆係基
    於國道客運臺北總站（即D1轉運站）之試辦而來，而主張得
    依汽車運輸業管理規則第37條第1項第4款當地政府得調整變
    更，惟查公路汽車客運班車需依「營運路線許可證」所核定
    之路線行駛，違規得依公路法處罰，亦即客運業欲變更行駛
    路線需先完成「營運路線許可證」變更加註後，始得變更行
    駛路線，絕非當地政府欲變更即可自行公告，臺北市政府交
    通局及市府所屬大同分局上開行為已違反依法行政原則、汽
    車運輸業管理規則第37條第1項第4款後段、同條第2項及行
    政程序法第111條之規定。依程式先行原則及程式合法原則
    ，顯見台北市交通局程序上完全不合法，所為公告根本不合
    法，而後續依該公告所宣告之行政處分亦屬無效。從而抗告
    人「紅線臨停」依法有據，原處分機關以「不緊靠道路右側
    臨時停車」或「併排臨時停車」或「不服從依法值勤之警察
    或稽查人員指揮」或「不遵守公路機關依法處罰條例第5條
    規定所發佈之命令」即屬不法，爰聲請撤銷原處分等語。
四、按汽車駕駛人，駕駛汽車有下列情形之一，而本章各條無處
    罰之規定者，處新臺幣9百元以上1千8百元以下罰鍰：一、
    不服從交通勤務警察或依法令執行交通指揮、稽查任務人員
    之指揮或稽查。又汽車駕駛人有下列各款所列條款之一者，
    除依原條款處罰鍰外，並予記點：第60條第1項、第2項第1
    款、第2款情形之一者，各記違規點數1點。道路交通管理處
    罰條例第60條第2項第1款、第63條第1項第1款分別定有明文
    。
五、經查，受處分人甲○○於94年12月25日17時40分，駕駛阿囉
    哈公司所有車牌號碼AH－785 號營業一般用大客車，行經臺
    北市○○路○段52號時，因有「不服從依法執勤之警察或稽
    查人員指揮稽查」之違規，經臺北市警察局交通警察大隊執
    勤員警於94年12月25日以第AEU041829 號舉發違反道路交通
    管理事件通知單舉發，到案日期為95年1月9日，異議人並未
    自動繳納，經原處分機關於95年1月11日以其違反道路交通
    管理處罰條例第60條第2項第1款，裁罰900元整之事實，有
    臺北市警察局交通警察大隊於94年12月25日以北市警交字第
    AEU041829號舉發違反道路交通管理事件通知單、交通部公
    路總局新竹區監理所95年1月11日竹監苗字第裁54-AEU04182
    9號裁決書、送達證書在卷可證，足以認定異議人確有上開
    違規經原舉發機關舉發，而未自動繳納罰款，經原處分機關
    裁決900元之事實。
六、臺北市政府交通局於92年4月8日發函預告各業者臺北車站週
    邊即將進行管制，並於93年2月10日公告並轉知業者臺北車
    站週邊國道客運及公路客運設站管制區○○○○段），禁止
    新設站位，復於93年11月22日公告並轉知業者臺北車站週邊
    國道客運及公路客運設站管制區○○○○段），撤除現有路
    側站位（自國道客運臺北總站啟用日起實施，得有緩衝3個
    月），再於94年8月2日國道客運臺北總站路線調整計畫呈報
    交通部，並副知各業者重申管制事宜，後於94年8月16日國
    道客運臺北總站啟用，又於94年9月16日函知各業者，自94
    年11月16日起開始管制，最後於94年11月14日公告並轉知各
    業者臺北車站週邊國道客運及公路客運設站管制區○○○○
    段），自94年11月16日起撤除現有路側站位實施等情，有臺
    北市政府警察局大同分局94年12月27日北市警交同分交字第
    09434512100號、95年1月6日北市警同分交字第09530040700
    號函在卷足憑，足以證明位於臺北車站週邊國道客運及公路
    客運現有路側站位自94年11月16依規定全部撤除。為配合撤
    站事宜，臺北市政府交通局另於94年11月11日勘定阿囉哈有
    限公司原設承德路1段52至58號間之公車停靠區塗銷及劃設
    禁止臨時停車紅線事宜，並經臺北市政府交通管制工程處於
    94年11月15日晚間塗銷上述站位之「公車停靠區」標線，且
    已劃設禁止臨時停車紅線等情，亦有臺北市政府交通局94年
    11月14日北市交二字第09435041400號函及因應94年11月16
    日臺北車站管制區○○路客運禁止路邊上客塗銷站位標線會
    勘紀錄在卷可稽。又台北市○○○○○路法第79條第5項、
    汽車運輸業管理規則第20條、第37條，及道路交通管理處罰
    條例第5條第1款等規定，有權在上開阿囉哈公司原設承德路
    1段52至58號間之公車停靠區塗銷及劃設禁止臨時停車紅線
    事宜，抗告人認為台北市政府未經授權，有違反行政程序法
    第111條第6款「未經授權而違背法規有關專屬管轄之規定或
    缺乏事務權限者」之規定，應屬無效，實不可採。從而台北
    市政府既於上開路段塗銷及劃設禁止臨時停車紅線等標線，
    則汽車駕駛人駕駛車輛要臨時停車，即應依照道路交通安全
    規則第111條之規定（臨時停車時，應依車輛順行方向緊靠
    道路右側），抗告人既係汽車駕駛者，自應遵守上開規定。
七、公路用地使用之申請程序、使用限制、設置位置及監督管理
    等事項之規則，由交通部定之，公路法第79條第1項定有明
    文。交通部依公路法第79條之授權，訂定汽車運輸業管理規
    則，該規則第37條第1項第1款、第4款、第2項及第139條之1
    第3項分別規定：公路汽車客運業營運班車在市區○○路線
    及設站地點，其行經市區○○路線及設站地點，基於維護當
    地交通秩序之需要，應與當地政府協議定之；經同意之營運
    路線及設站地點，當地政府如因實際需要得予調整變更，並
    應函請該管公路主管機關辦理；如發生爭議，報請上級機關
    核定之；臺灣省轄內公路汽車客運業之營運管理及處罰，由
    交通部委任交通部公路總局辦理；直轄市○○○路汽車客運
    業之營運管理及處罰，由交通部委任直轄市政府辦理。而阿
    囉哈公司位於臺北市承德站之旅客上下客站即位於管制區內
    ，該公司承德站撤銷係臺北市政府交通局依汽車運輸業管理
    規則第37條第1項第4款規定，除函報交通部外，亦函請其公
    路主管機關辦理許可證加註事宜。此有臺北市政府交通局於
    94年8月2日以北市交二字第09433236500號函提報交通部，
    函文明訂路線調整自94年8月16日實施，並於營運後路線調
    整定案後（預估為營運後4至5個月）辦理正式路線調整，惟
    考量部分業者有旅客移轉需要，若業者提出申請暫緩撤站，
    臺北市政府交通局給予3個月緩衝期，期滿後（即94年11 月
    16日起）原上客站將予以撤除，亦有臺北市政府交通局94
    年11月4日北市交二字第09435032901號函在卷足參，又台北
    市政府係直轄市政府，足證其因交通部之委辦而得因實際需
    要有權調整變更客運之設站地點，其有權自94年11月16日撤
    除阿囉哈公司現有承德路所設之站位，並在上開路段塗銷及
    劃設禁止臨時停車紅線等標線。至於抗告人上開汽車運輸業
    管理規則規定之爭議、營運管理及處罰，應函請當地政府辦
    理，如有意見，在尚未與當地政府協議，或由其上級機關核
    定，或由中央、地方之交通行政部門辦理而撤銷上開行政處
    分前，台北市政府上開所為應係有效之行政處分，抗告人主
    張上開行政處分為無效，應有行政程序法第111條之適用，
    容有誤會。
八、阿囉哈公司於臺北市○○路○段52號前設站之許可，既經臺
    北市政府交通局依前開法令之規定，於94年11月16日起撤銷
    ，而該址並經該管機關於同年月15日起劃設紅線禁止臨時停
    車，參考前開規定，阿囉哈公司之大客車駕駛人即不得於前
    揭時間仍在上開設有禁止臨時停車紅線地點臨時停車供上、
    下客。本件抗告人仍駕駛上開大客車於上述時、地違法臨時
    停車供上、下客未緊鄰道路右側臨時停車，其違反道路交通
    管制條例第55條第1項第3款規定之事實甚為明確。另本件抗
    告人雖非上開營業用大客車之所有人，惟本件違規行為係可
    歸責駕駛人之行為，依修正前道路交通管理條例第85條第2
    項規定，應處罰汽車駕駛人即抗告人。至於台北市政府因實
    際需要予調整撤銷阿囉哈公司之承德站設站地點，有無未依
    汽車運輸業管理規則第37條第1項第4款所定，函請主管機關
    高雄市政府辦理，是否涉及合法之授益處分且具有信賴處分
    存續之利益之規定而得撤銷，係阿囉哈公司應循行政訴訟之
    規定為之，在上開「撤銷阿囉哈公司現有承德路所設之站位
    ，並在上開路段塗銷及劃設禁止臨時停車紅線等標線」之行
    政處分未撤銷前，台北市政府上開處分仍係有效之行政處分
    ，亦非抗告人能作為不罰之理由，附此敘明。
九、綜上所述，原處分機關援引道路交通管理處罰條例第60條第
    2項第1款、第63條第1項第1款之規定裁處抗告人900元並記
    違規點數1點，原審認本件異議為無理由，所為駁回異議之
    裁定，尚無不合。抗告人猶執陳詞提起抗告，任意指摘原裁
    定不當，為無理由，應予駁回。至抗告人所援引臺灣臺東地
    方法院95年度交聲字第7號裁定、臺灣臺東地方法院95年度
    交聲字第171號裁定，因各法院就所受理之個案均係依法獨
    立認定，本院自不受該裁定之拘束，附予敘明。
據上論斷，應依道路交通事件處理辦法第25條、第26條，刑事訴
訟法第412條，裁定如主文。
中    華    民    國    95    年    8     月    31    日
               刑事第十庭  審判長法  官  林  照  明
                                 法  官  蔡  名  曜
                                 法  官  唐  光  義
上列正本證明與原本無異。
不得抗告。
                                 書記官  王  麗  珍
中    華    民    國    95    年    9     月    5     日
                                                      Ｆ


司法院資訊處製作；財團法人民間司法改革基金會備份。
